臺灣臺東地方法院民事簡易判決　八十七年度東簡字第五四號
　　原　　　告　乙○○○
　　被　　　告　甲○○
右當事人間確認土地所有權存在事件，本院於民國九十四年二月二十四日言詞辯論終
結，判決如下：
    主      文
原告之訴駁回。
訴訟費用由原告負擔。
    事實及理由
一、按訴狀送達後，原告不得將原訴變更或追加他訴。但經被告同意者，不在此限。
    又被告於訴之變更或追加無異議，而為本案之言詞辯論者，視為同意變更或追加
    ，民事訴訟法第二百五十五條第一項第一款、第二項，分別定有明文。查：本件
    原告起訴聲明為，請求確認臺東縣鹿野鄉○○段三九七之十二地號（以下簡稱三
    九七之十二地號）、地目建，面積０．０三七六公頃（折合為一一三．七四坪）
    測量鑑定確認所有權及土地界址、面積等（本審卷第一宗第九頁背面）。嗣於最
    後言詞辯論期日聲明變更為，求為確認如附圖所示甲、乙、丙、丁所圍成坐落在
    臺東縣鹿野鄉○○段三九七之十三地號（以下簡稱三九七之十三地號）上，面積
    七十八平方公尺之土地為原告所有（本審卷第三宗第二五三頁、第二五四頁）。
    被告於最後言詞辯論期日對原告訴之變更並無異議，逕為本案之言詞辯論，則原
    告所為前開訴之變更，揆之首揭說明，自應准許，合先敘明。
二、本件原告起訴主張，坐落在三九七之十二地號土地，面積為三七六平方公尺，係
    由臺灣糖業股份有限公司（以下簡稱臺糖公司）臺東糖廠於民國八十一年標售，
    並由利害關係人曾春盛標得，嗣於同年移轉登記給被告。被告後於八十五年八月
    二十四日將三九七之十二地號土地出售給原告。原告於八十五年十二月十一日申
    請臺東縣關山地政事務所派員測量，竟發覺面積不足約三十坪。嗣始知臺糖公司
    臺東廠於六十九年十一月六日變更地籍圖所致。該廠將三九七之十三地號土地分
    割出面積為十五平方公尺之同地段三九七之七十四地號土地，作為特定農業區交
    通用地，再將三九七之十二地號部分土地撥入三九七之十三地號內，以做為被告
    住宅進出道路使用，致三九七之十二地號土地經測量後面積明顯不足，且界址點
    亦有誤差。至於該三九七之十二地號土地所短少之面積，應係被告現做為道路使
    用之部分。又因原地籍圖已遭竄改，故內政部土地測量局所製作之鑑定圖，原告
    認為不實在。為此聲明：確認如附圖所示甲、乙、丙、丁所圍成坐落在三九七之
    十三地號上，面積七十八平方公尺之土地（該七十八平方公尺土地以下簡稱系爭
    土地）為原告所有等語。
三、被告則以，三九七之十二地號土地確為被告賣給原告，而被告主張為其所有之道
    路部分，本就存在，並不是原告所有。至於該道路是屬於既有道路，被告並沒有
    占有原告土地等語置辯，並聲明，求為判決駁回原告之訴。
四、得心證之理由：
    （一）１、按關於確定不動產經界事件，其主要型態有三種：(1)當事人對所有權
              本身無爭執，僅請求法院定一明確之界線。在此種情況，當事人攻擊
              防禦之目標為請求法官依裁量權酌定一公平合理之界線。(2)當事人以
    　　　　　所有權存在與否作為爭執經界線存在之前提要件，此時，法官審理之
      　　　　對象牽涉所有權發生之要件事實，故實際上仍屬所有權存在與否之爭
        　　　執。(3)對界線及所有權皆有爭執之情形，此類訴訟雖因所有權確定之
              結果，其界線亦隨之有所確定，然基本上仍屬本權之訴（司法院七八
              廳民一字第七七八號函參照）。復按所謂不動產經界之訴，即定不動
              產界線或設置界標之訴，至於原告請求確定至一定界線之土地屬於自
              己所有者，則為確認不動產所有權之訴，不得謂為不動產經界之訴，
              最高法院著有二十七年上字第一四五一號判例可資參照。故確認經界
              之訴，非為確認所有權之訴。確認經界之訴既不包括不動產所有權有
              爭執之情形在內，此項訴訟內容，必須兩造於土地所有權並無爭執，
              僅經界在客觀上有不明確之情形，核其性質為形成之訴。至於一造之
              相鄰地所有人，對於不承認自己之所有權，而主張其為全部所有之他
              造，請求確認至一定界線之地，屬於自己所有之訴訟，乃所謂本權之
              訴，即確認所有權之訴，類此確認所有權之訴訟，因所有權確定之結
              果，其界線亦隨之有所確定。
          ２、本件原告係主張坐落在三九七之十三地號土地上如附圖所示面積為七
              十八平方公尺之系爭土地為其所有，並主張原地籍圖遭竄改，地政單
              位所製作之複丈成果圖界址有誤等語（本審卷第一宗第八十八頁第三
              行、第三宗第八十五頁第二行至第五行、第一宗第一六０頁背面第六
              行、第一八０頁倒數第一行、第三三九頁第五行等），而起訴請求判
              決如其聲明所示。則原告既就界線及所有權皆有爭執，揆之前揭說明
              ，本件訴訟之性質自為本權之訴，亦即為確認所有權之訴訟。
    （二）１、按確認法律關係之訴，非原告有即受確認判決之法律上利益者，不得
              提起之，民事訴訟法第二百四十七條第一項前段，定有明文，次按民
              事訴訟法第二百四十七條所謂即受確認判決之法律上利益，須因法律
              關係之存否不明確，致原告在私法上地位有受侵害之危險，而此項危
              險得以對於被告之確認判決除去之者，始為存在，最高法院二十七年
              上字第三一六號著有判例可資參照。
          ２、經查：本件三九七之十二號土地固為原告所有，此有土地登記謄本一
              份在卷可按（本審卷第一宗第三０二頁），自堪信為真實。惟查：原
              告主張係歸屬其所有面積為七十八平方公尺之系爭土地，乃係坐落在
              三九七之十三地號土地，此觀如附圖所示自明。再者，該三九七之十
              三地號土地自五十四年二月二十日起迄今，均登記為臺糖公司所有等
              情，此有該土地登記謄本一份附卷足參（本審卷第二宗第一０七頁）
              。依上說明，被告甲○○並非系爭土地之所有權人，應屬明確。原告
              既未以系爭土地所有人即臺糖公司為被告，則本件系爭土地究竟是否
              為原告所有之確認判決效力，自不足以拘束訴外人臺糖公司，要屬當
              然。從而，原告提起本件確認之訴，自無即受確認判決之法律上利益
              甚明。依上開法文說明，原告提起本件確認之訴，自乏所據，不應准
              許。
五、合上所述，本件原告依前揭事實，對被告提起確認之訴，請求確認系爭土地為其
    所有，揆諸上開說明，因欠缺即受確認判決之法律上利益，核屬無據，為無理由
    ，自應予以駁回。
六、至於兩造其餘就地籍圖如何遭竄改、界址究竟在何處之主張、陳述及所提證據，
    核與本院上開論斷無違，自不予贅述，併此說明。
七、訴訟費用負擔之依據：民事訴訟法第四百三十六條第二項、第七十八條。
中　　　華　　　民　　　國　　九十四　　年　　　三　　　月　　 十八 　　日
                                    臺灣臺東地方院法院臺東簡易庭
~B法　　　官　王漢章
右為正本係照原本作成。
如不服本判決，應於送達後廿日內，向本院提出上訴狀並表明上訴理由，如於本判決
宣示後送達前提起上訴者，應於判決送達後廿日內補提上訴理由書（須附繕本）。
「切勿逕送上級法院」。
中　　　華　　　民　　　國　　九十四　　年　　　三　　　月　　 十八 　　日
~B法院書記官　王希文
